臺灣嘉義地方法院刑事裁定
110年度單禁沒字第139號
聲  請  人  臺灣嘉義地方檢察署檢察官
被      告  侯江發


上列聲請人因被告違反毒品危害防制條例案件（109年度毒偵字
第468、750、1516號、110年度毒偵字第245號），聲請單獨宣告
沒收（110年度聲沒字第139號），本院裁定如下：
    主  文
扣案如附表編號1至3所示之甲基安非他命均沒收銷燬之；扣案如
附表編號4至5所示之物均沒收之。
    理  由
一、聲請意旨略以：嘉義縣警察局民雄分局(下稱民雄分局)分別
    於民國109年3月24日14時52分許、109年9月1日18時24分許
    ，在臺南市鹽水區孫厝高幹57電桿旁之鵝寮養殖場，查獲被
    告侯江發涉犯施用毒品案件，經臺灣嘉義地方檢察署(下稱
    嘉義地檢署)以109年度毒偵字第468、750、1516號、110年
    度毒偵字第245號為不起訴處分確定，惟附表編號1-3所示案
    件所查獲之甲基安非他命，及附表編號4-5所示案件所查獲
    之專供施用第一、二級毒品之器具水車1組、玻璃球1個，均
    屬違禁物，爰依毒品危害防制條例第18條第1項前段、刑法
    第38條第1項、第40條第2項規定，請求分別宣告沒收銷燬等
    語。 
二、按法院認為聲請單獨宣告沒收有理由者，應為准許之裁定，
    刑事訴訟法第455條之36第2項定有明文。又按違禁物，不問
    屬於犯罪行為人與否，沒收之；供犯罪所用、犯罪預備之物
    或犯罪所生之物，屬於犯罪行為人者，得沒收之；違禁物或
    專科沒收之物得單獨宣告沒收；第38條第2項、第3項之物、
    第38條之1第1項、第2項之犯罪所得，因事實上或法律上原
    因未能追訴犯罪行為人之犯罪或判決有罪者，得單獨宣告沒
    收。刑法第38條第1項、第2項前段、第40條第2項、第3項分
    別定有明文。再按查獲之第一級、第二級毒品及專供製造或
    施用第一級、第二級毒品之器具，不問屬於犯罪行為人與否
    ，均沒收銷燬之。毒品危害防制條例第18條第1項前段亦有
    明定。
三、經查，民雄分局分別於109年3月24日14時52分許、109年9月
    1日18時24分許，在臺南市鹽水區孫厝高幹57電桿旁之鵝寮
    養殖場，查獲被告侯江發涉犯施用毒品，並扣得如附表所示
    之甲基安非他命、玻璃球、水車等，此有扣押物品清單(嘉
    義地檢署109年度偵字第2730號偵查卷第17頁、109年度毒偵
    字第1516號偵查卷第10-11頁、110年度偵字第1789號偵查卷
    第15頁)、被告調查筆錄(民雄分局嘉民警偵字第1090008163
    號刑案偵查卷第1-6頁、嘉民警偵字第1090025118號刑案偵
    查卷第4-5頁背面)、訊問筆錄(臺灣臺南地方檢察署【下稱
    臺南地檢署】109年度毒偵字第2223號偵查卷第41-42頁、嘉
    義地檢署109年度偵字第2730號偵查卷第21-22頁、110年度
    偵字第1789號偵查卷第41-42頁)、搜索、扣押筆錄(民雄分
    局嘉民警偵字第1090008163號刑案偵查卷第8-11頁、嘉民警
    偵字第1090025118號刑案偵查卷第10-13頁)、扣押物品目錄
    表(民雄分局嘉民警偵字第1090008163號刑案偵查卷第12頁
    、嘉民警偵字第1090025118號刑案偵查卷第14頁)、扣案物
    品照片(民雄分局嘉民警偵字第1090008163號刑案偵查卷第1
    4頁、嘉民警偵字第1090025118號刑案偵查卷第18頁)、高雄
    市立凱旋醫院濫用藥物成品檢驗鑑定書(嘉義地檢署109年度
    偵字第2730號偵查卷第13頁、臺南地檢署109年度毒偵字第2
    224號偵查卷第22頁)在卷可參；又被告為警採尿後，檢驗出
    甲基安非他命、安非他命陽性反應，有立人醫事檢驗所濫用
    藥物尿液檢驗報告附卷足參(嘉義地檢署109年度偵字第2730
    號偵查卷第18頁、臺南地檢署109年度毒偵字第2224號偵查
    卷第15頁)；而被告於警詢時，亦供承於109年3月25日上午7
    時許、109年8月29日晚上10時許、109年8月30日上午6時許
    有施用甲基安非他命，然被告先前因施用毒品案件，經本院
    以109年度毒聲字第68號裁定送觀察勒戒後，為嘉義地檢署1
    09年度毒偵字第468、750、1516號、110年度毒偵字第245號
    為不起訴處分，有不起訴處分書存卷可證；上開事實，均可
    認定。
四、前揭扣案如附表編號1-3所示之甲基安非他命，屬毒品危害
    防制條例所規定之第二級毒品，依同法第4、8、11條之規定
    ，不得製造、販賣、運輸、轉讓、持有，為違禁物，自應宣
    告沒收銷燬之；扣案如附表編號4-5所示之水車、玻璃球吸
    食器，為被告所有，業據其於警詢及偵查中自承(民雄分局
    嘉民警偵字第1090025118號刑案偵查卷第4頁背面、嘉義地
    檢署110年度偵字第1789號偵查卷第9頁)；聲請意旨雖以水
    車、玻璃球係屬違禁物，聲請宣告沒收銷毀之，惟水車及玻
    璃球係供被告將甲基安非他命置入後，以水車過濾，點火燒
    烤以吸食所生煙霧之用，雖係供被告施用第二級毒品之器具
    ，惟非屬前揭不得製造、販賣、運輸、轉讓、持有之物，故
    非屬違禁物，依卷證資料，尚無證據證明有毒品殘留，亦無
    證據證明為專供被告施用第二級毒品之器具，應屬供施用毒
    品所用之物，應依刑法第38條第2項前段規定宣告沒收之，
    聲請意旨就此部分聲請依毒品危害防制條例第18條第1項前
    段宣告沒收銷毀之，尚有未合，然無礙於本案准予沒收之認
    定，附此敘明。　　
五、依刑事訴訟法第455條之36第2項，毒品危害防制條例第18條
    第1項前段，刑法第11條、第38條第2項前段、第40條第2項
    ，裁定如主文。
中　　華　　民　　國　　110 　年　　10　　月　　13　　日
                      刑事第六庭  法　官　林富郎
上列正本證明與原本無異。
如不服本裁定，應於裁定送達後5日內向本院提出抗告狀（應附
繕本）。　　　　　　　　　
中　　華　　民　　國　　110 　年　　10　　月　　13　　日
                                  書記官  陳雪鈴
附表：
編號 名稱 數量 1 安非他命 (B00000000) 1包（驗餘淨重1.437公克） 2 安非他命 (B00000000) 1包（驗餘淨重0.227公克） 3 安非他命 (B00000000) 1包（驗餘淨重0.221公克） 4 水車 1組 5 玻璃球吸食器 1個